【裁判字號】    98,易,206
【裁判日期】    981009
【裁判案由】    竊盜
【裁判全文】
臺灣新竹地方法院刑事判決               98年度易字第206號
公  訴  人  臺灣新竹地方法院檢察署檢察官
被      告  甲○○
                      號(
上列被告因竊盜案件，經檢察官提起公訴（98年度偵字第6796號
），本院裁定以簡式審判程序審理，判決如下：
    主    文
甲○○竊盜，累犯，處有期徒刑柒月，扣案之鑰匙壹支沒收；又
竊盜，累犯，處有期徒刑柒月。應執行有期徒刑壹年，扣案之鑰
匙壹支沒收。
    事    實
一、甲○○前曾於(1)民國96年3 月間，因竊盜案件，經臺灣新竹
    地方法院於96年5 月31日，以96年度竹簡字第436 號判決，
    分別判處有期徒刑5 月、拘役30日，嗣於96年7 月2 日確定
    ；(2)又於96年5 月間，因竊盜案件，經同法院於96年5 月31
    日，以96年度易字第338 號判決，判處有期徒刑6 月，嗣於
    96年5 月31日確定。復因減刑條例實施，上開(1)之案件分別
    減為有期徒刑2 月又15日、拘役15日後，並與前開(2)不應減
    刑之案件，經定應執行刑為有期徒刑8 月又15日、拘役15日
    確定，於97年4 月9 日入監執行，並於97年12月18日（於97
    年12月19日至98年1 月2 日執行拘役15日）徒刑期滿執行完
    畢。詎仍不知悔改，竟意圖為自己不法之所有，於98年9 月
    4 日10時許，在新竹市○○路天橋下方，以自備機車鑰匙插
    入機車電門發動方式，竊取張德蓬使用之車牌號碼AZI-809
    號重型機車，得手後供己作為代步工具；復意圖為自己不法
    之所有，於同日10時20分許，騎乘上開竊得之機車至新竹市
    ○○○街70號前，竊取陳南成使用，置放於車牌號碼5481-S
    S 號自小貨車上之日立牌破碎機1 台、HILTI 牌電鑽1 組等
    物品，得手後放置於前開機車踏板上，經陳南成發覺，報警
    查獲，並扣得甲○○所有之鑰匙1 支。
二、案經新竹市警察局第一分局報告臺灣新竹地方法院檢察署檢
    察官偵查起訴。
    理    由
一、本件被告甲○○所犯竊盜罪，非死刑、無期徒刑、最輕本刑
    為3 年以上有期徒刑之罪，被告於本院準備程序進行中，就
    被訴事實為有罪之陳述，經本院認合於刑事訴訟法第273 條
    之1 第1 項之規定，裁定進行簡式審判程序。
二、上揭事實，業據被告於警詢、偵查中、本院審理時均坦承不
    諱（見本院卷98年9 月25日準備程序筆錄、審判筆錄，偵查
    卷第6 、41至42頁），核與被害人張德蓬、陳南成於警詢時
    之指訴情節大致相符（見偵查卷第7 至8 頁），並有新竹市
    警察局第一分局搜索扣押筆錄、扣押物品目錄表各乙份、贓
    物認領保管單2 紙、新竹市警察局車輛尋獲電腦輸入單、車
    籍查詢基本資料詳細畫面各1 紙、查獲現場照片9 張、扣案
    之鑰匙1 支在卷可資佐證（見偵查卷第12至26頁），足認被
    告前開自白與事實相符，應堪採信。本案事證明確，被告犯
    行堪以認定，應依法論科。
三、核被告甲○○二次所為，均係犯刑法第320 條第1 項之竊盜
    罪。又其先後二次竊盜犯行，犯意各別，行為互殊，應予分
    論併罰。查被告有如前所述之前案紀錄，而於97年12月18日
    徒刑期滿執行完畢等情，有臺灣高等法院被告前案紀錄表1
    份在卷可憑，其於5 年以內故意再犯本案有期徒刑以上之罪
    ，俱為累犯，均應依刑法第47條第1 項規定加重其刑。爰審
    酌被告前已有數次竊盜前案紀錄，仍任意以竊盜方式侵害他
    人財產權，實質非難，惟竊得之機車僅供己代步之用，且竊
    得財物價值不高，造成被害人之損失不大，亦均已由被害人
    領回，所生危害已減低，兼衡其犯罪之動機、生活狀況、品
    行、智識程度、手段及犯罪後坦承犯行，態度尚稱良好等一
    切情狀，分別量處如主文所示之宣告刑，並定其應執行刑。
    扣案之鑰匙1 支，為被告所有，供其竊盜車牌號碼AZI- 809
    號重型機車所用之物，業據被告供承在卷，爰依刑法第38條
    第1 項第2 款之規定宣告沒收。
四、公訴人雖以被告欠缺正確工作觀念，好逸惡勞，反覆實施竊
    盜犯罪已然成習，而求處併宣告於刑之執行前，令入勞動場
    所強制工作等語。按18歲以上之竊盜犯、贓物犯，有犯罪之
    習慣者，得於刑之執行前，令入勞動場所強制工作；又有犯
    罪之習慣或因遊蕩或懶惰成習而犯罪者，亦得宣告於刑之執
    行前，令入勞動場所強制工作，竊盜犯贓物犯保安處分條例
    第3 條第1 項、刑法第90條第1 項固分別定有明文。然查，
    保安處分之本質，乃係針對受處分人將來之危險性所為之處
    置，以達教化、治療之目的，為刑罰之補充制度。我國現行
    刑法採刑罰與保安處分雙軌制，目的係在維持行為責任之刑
    罰原則下，為協助行為人再社會化之功能，以及改善行為人
    潛在之危險性格，期能達成根治犯罪原因、預防犯罪之特別
    目的。而觀諸強制工作之保安處分意旨，應旨在對嚴重職業
    性犯罪及欠缺正確工作觀念或無正常工作，而顯有犯罪之習
    慣，且因遊蕩、懶惰成習而犯罪者，強制其從事勞動，以學
    習一技之長及正確之謀生觀念，使其日後重返社會，能適應
    社會生活。據此，首揭竊盜犯贓物犯保安處分條例第3 條第
    1 項、刑法第90條第1 項之規定，即係本於保安處分應受比
    例原則之規範，使強制工作保安處分之宣告，須與行為人所
    為行為之嚴重性、行為人所表現之危險性及對於行為人未來
    行為之期待性等相當之意旨而制定，而由法院視行為人之危
    險性格，決定應否令入勞動處所強制工作，以達預防之目的
    ，最高法院91年度臺上字第4625號判決意旨可資參照。又查
    ，竊盜犯贓物犯保安處分條例第3 條第1 項，乃至刑法第90
    條第1 項所規定之「強制工作」，均係以強制之方式，使人
    從事勞動工作。是其雖名之為保安處分，然就剝奪人身自由
    之意義而言，實幾與刑罰無異，是就行為人「犯罪習慣」之
    認定，自當尤須審慎，而非可徒憑主觀臆測為斷。茲本案被
    告固查有竊盜前案紀錄（參見卷附臺灣高等法院被告前案紀
    錄表之所載），且於前案執行完畢以後，固又自98年3 月12
    日起，陸續再涉犯竊盜犯行，或可謂其素行不佳，然被告經
    本院以98年度審竹簡字第579 號、98年度審竹簡字第599 號
    、98年度易字第138 號、98年度審易字第408 號分別判處有
    期徒刑6 月、6 月、4 月、4 月、6 月之犯罪事實，均係竊
    取他人機車，而被告供稱其平日尚有從事臨時工之工作，竊
    取機車僅係為代步之用等語（見本院卷第18頁），是單憑是
    項竊盜前案紀錄，乃至被告本案之竊盜次數，尚難謂被告積
    習已深，顯有犯竊盜之習慣；況「強制工作」實乃保安處分
    之一種，則就保安處分之目的（按：「保安處分」實係刑罰
    以外之「補充性」制度，其目的係在預防有「社會危險性」
    之犯罪）而論，「強制工作」之宣告理當一併注意「社會危
    險性」之具備，徵諸被告本案所竊財物僅為機車一部、日立
    牌破碎機1 台及HILTI 牌電鑽1 組，價值非高，犯罪情節尚
    非重大，且其竊盜行為為被害人發覺後，亦未因防護贓物、
    脫免逮捕而施強暴脅迫，是雖被告本案之所為，究非可取，
    然其「社會危險性」之未備，灼然至明。苟對被告逕為強制
    工作宣告，不特無助於「社會危險性」之防堵，更恐與保安
    處分之立法本旨相悖，而終將失其宣告意義。茲本案既查無
    足可認定被告有「犯竊盜罪習慣」之積極事證，兼以被告所
    犯亦未具備相當之「社會危險性」，且其於犯罪後於警偵訊
    及本院審理時均自始坦承犯行，犯後態度良好，尚知所悔悟
    ，本院業將被告之素行、短期內再次犯罪等納入量刑之考量
    ，並兼衡其本次竊盜犯行之嚴重性、所得財物之價值、所表
    現之危險性及對其未來之期待性等情以觀，認經主文所示有
    期徒刑之執行後，應足以收遏止並矯治其犯罪行為之效果。
    況改正被告竊盜犯行之有效方法，在於提供適當之更生保護
    、就業機會及社會扶助等，並非僅有執行強制工作之保安處
    分一途，而強制工作之保安處分係就被告人身自由之長期且
    嚴格之限制，自應從嚴認定之。是揆諸上揭規定與說明，本
    院認就被告本件竊盜犯行予以處罰，即為已足，公訴人求處
    併宣告於刑之執行前，令被告入勞動場所強制工作乙節，依
    比例原則，核屬尚無必要，附此敘明。
據上論斷，應依刑事訴訟法第273 條之1 第1 項、第299 條第1
項前段，刑法第320 條第1 項、第47條第1 項、第38條第1 項第
2 款、第51條第5 款，刑法施行法第1 條之1 第1 項、第2 項前
段，判決如主文。
本案經檢察官李秋梅到庭執行職務。
中    華    民    國    98    年    10    月    9    日
                  刑事第一庭    法  官  王子謙
以上正本證明與原本無異。
如不服本判決應於收受本判決後10日內向本院提出上訴書狀，上
訴書狀應敘述具體理由。上訴書狀未敘述上訴理由者，應於上訴
期間屆滿後20日內補提理由書狀於本院 (均須按他造當事人之人
數附繕本 )「切勿逕送上級法院」。
中    華    民    國    98    年    10    月    9    日
                                書記官  鄭明枝
附錄本案論罪科刑法條：
中華民國刑法第320條
意圖為自己或第三人不法之所有，而竊取他人之動產者，為竊盜
罪，處5年以下有期徒刑、拘役或5百元以下罰金。
意圖為自己或第三人不法之利益，而竊佔他人之不動產者，依前
項之規定處斷。
前二項之未遂犯罰之。


司法院資訊處製作；財團法人民間司法改革基金會備份。
